臺灣高雄地方法院刑事判決　　　　　　 96年度簡上字第664號
上　訴　人
即　被　告　丙○○
上列上訴人因妨害名譽案件，不服本院高雄簡易庭中華民國96年
度簡字第1543號第一審刑事簡易判決（聲請簡易判決處刑案號：
96年度偵字第8149號）提起上訴，本院管轄之第二審合議庭，判
決如下：
    主  文
原判決撤銷。
丙○○犯公然侮辱罪，處拘役拾日，如易科罰金，以新臺幣壹
仟元折算壹日，減為拘役拾伍日，如易科罰金，以新臺幣壹仟元
折算壹日。緩刑年。
    事  實
一、丙○○與甲○○毗鄰而居，因房屋修繕產生細故爭執，丙○
    ○竟基於公然侮辱之犯意，自94年8 月間某日起至95年12月
    12日止，書寫「切勿在此豬狗不如」、「切勿在此污染，到
    大醫院隔離」、「自食惡果，惡行惡報」等內容之字條，接
    續每日張貼在不特定人得公見公聞之高雄縣仁武鄉○○○街
    87號甲○○住處大門上，以此方式公然侮辱甲○○。
二、案經甲○○訴請高雄地方法院檢察署檢察官偵查後，聲請簡
    易判決處刑。
    理  由
一、訊據上訴人即被告丙○○固坦承有於告訴人甲○○住處門口
    張貼「切勿在此豬狗不如」、「勿在此污染，到大醫院隔離
    」、「自食惡果，惡行惡報」等內容之字條，惟辯稱：是自
    95年10月底起開始張貼，且不是要貶損告訴人云云。惟查：
  (一)上揭事實，業據證人即告訴人甲○○於本院審理時證稱：我
    於94年間購買房屋，買了之後就開始修繕，修了2 、3 個月
    ，完工後1 個多月，被告就開始貼，是天天貼（至95年12月
    12日），內容差不多，每一份都是手寫的，我影印起來等語
    （見本院卷第39至41頁），另被告於偵訊中亦自承：卷附5
    張傳單皆我書寫，貼在告訴人的大門。94年間告訴人搬到我
    家旁邊，他們在修繕房屋過程弄破我家水管、管線，告訴人
    都沒有出面賠償，我就開始在告訴人家大門張貼，告訴人把
    傳單撕下，之後我繼續貼等語（見偵一卷第13、14頁），並
    有被告所書寫包括「切勿在此豬狗不如」、「切勿在此污染
    ，到大醫院隔離」、「自食惡果，惡行惡報」等內容之字條
    5 張在卷可稽（見偵一卷第4 至7 頁），事證明確。
  (二)被告雖辯稱：是自95年10月底起開始張貼，不是要貶損告訴
    人云云。惟查，依證人甲○○之證述及告訴人上開偵訊中之
    自白，自堪認被告係自94年間（約8 月）即已開始張貼。又
    被告於告訴人住處門上不特定人可共見共聞之處，張貼包括
    「切勿在此豬狗不如」、「勿在此污染，到大醫院隔離」、
    「自食惡果，惡行惡報」等內容之字條，客觀上已對告訴人
    之人格評價構成侮辱貶損，是被告上開所辯，自非可採。
  (三)綜上所述，本件事證明確，被告上開所辯，為犯後卸責之詞
    ，不足採信，被告犯行堪以認定，應依法論科。
二、核被告所為，係犯刑法第309 條第1 項之公然侮辱罪。被告
    基於單一公然侮辱犯意，自94年8 月間某日起至95年12月12
    日止，於每日、在同一地點，接續實施張貼侮辱告訴人之字
    條，侵害一個法益，為接續犯，應論以一罪。
三、原審以被告犯罪事證明確，予以論罪科刑，固非無見。惟查
    ：(一)中華民國96年罪犯減刑條例已於96年7 月4 日總統公布
    ，並於同年月16日施行，本件自應依該條例規定減刑，原審
    未及審酌，尚有未洽；(二)被告犯罪時間直至95年12月12日止
    ，且應屬接續犯及適用現行刑法第41條第1 項前段諭知易科
    罰金之折算標準，然原審判決犯罪事實（引用聲請簡易判決
    處刑書之犯罪事實）中僅載有被告犯罪時間之開始點（即自
    94年8 月間某日起），竟漏載被告犯罪行為結束時間（直至
    95年12月12日），且論以連續犯及以修正前刑法第41條第1
    項前段諭知易科罰金折算標準，均尚有未洽。是被告上訴意
    旨否認公然侮辱犯行，雖無理由，惟原判決未及適用中華民
    國96年罪犯減刑條例減刑及有如前所述之疏誤，自無可維持
    ，應由本院撤銷原判決，另為適當之判決。爰審酌被告就爭
    執糾紛，未以合法、理性方式處理及溝通，竟長期接續每日
    以足以貶抑人格之字條，張貼在告訴人大門上，而損害告訴
    人之名譽，另衡以被告前無犯罪前科紀錄，有臺灣高等法院
    被告前案紀錄表1 份在卷可稽，素行尚佳，犯後已與告訴人
    達成和解及其犯罪之動機、目的、智識程度、生活狀況等一
    切情況，量處如主文所示之刑，並諭知易科罰金之折算標準
    。又查被告犯罪行為時間，係在96年4 月24日以前，核符中
    華民國96年罪犯減刑條例第2 條第1 項第3 款規定，應減其
    宣告刑二分之一如主文所示，並再諭知易科罰金之折算標準
    。又被告前未曾因故意犯罪受有期徒刑以上刑之宣告，有臺
    灣高等法院被告前案紀錄表1 份在卷可按，因一時失慮偶罹
    刑典，犯後已與告訴人達成調解，有本院96年度鳳簡移調字
    第85號調解筆錄1 份在卷可佐（見本院卷第32頁），其上揭
    犯行經此偵、審程序及上開刑之宣告，當知所警惕，信無再
    犯之虞，本院認所宣告之刑以暫不執行為適當，爰併諭知緩
    刑3 年，以啟自新。
據上論斷，應依刑事訴訟法第455 條之1 第1 項、第3 項、第36
9 條第1 項前段、第364 條、第299 條第1 項前段，刑法第309
條第1 項、第41條第1 項前段、第74條第1 項第1 款，刑法施行
法第1 條之1 第1 項、第2 項前段，中華民國96年罪犯減刑條例
第2 條第1 項第3 款、第7 條、第9 條，判決如主文。
本案經檢察官乙○○到庭執行職務
中　　華　　民　　國　　96　　年　　9 　　月　　12　　日
                  鳳山刑事第一庭審判長法  官  黃三友
                                      法  官  陳盈吉
                                      法  官  林永村
以上正本證明與原本無異。
不得上訴。
中　　華　　民　　國　　96　　年　　9 　　月　　12　　日
　　　　　　　　　　　　　　　　　　　書記官  李祥銘
附錄本判決論罪科刑法條：
中華民國刑法第309條
（公然侮辱罪）
公然侮辱人者，處拘役或3 百元以下罰金。
以強暴犯前項之罪者，處1 年以下有期徒刑、拘役或5 百元以下
罰金。
